【裁判字號】    89,上訴,1028
【裁判日期】    890628
【裁判案由】    毒品危害防制條例
【裁判全文】
臺灣高等法院臺中分院刑事判決                八十九年度上訴字第一０二八號
    上  訴  人  臺灣台中地方法院檢察署檢察官
    被      告  乙○○
    選任辯護人  蔡瑞煙
右上訴人因違反毒品危害防制條例案件，不服臺灣臺中地方法院八十九年度訴字第三
０七號中華民國八十九年四月十九日第一審判決（起訴案號：臺灣臺中地方法院檢察
署八十八年度偵字第一五０四四號），提起上訴，本院判決如左：
    主      文
上訴駁回。
    理      由
一、公訴意旨略以：被告乙○○基於販賣營利之意圖，於民國（下同）八十六年十二
    月二十一日二時許，在台中市○○路○段金財神遊藝場，以新台幣（下同）三十
    萬元之價格，向不詳姓名綽號叫「阿志」之男子，購買第一、二級毒品海洛因及
    安非他命，並伺機販售獲利。嗣於同日三時三十分許，被告在台中市○○路一四
    六號前販賣毒品時為警當場查獲，並扣得鉅量之毒品海洛因淨重一百四十六點五
    六公克、安非他命淨重三十一點零六公克（起訴書誤載為三十四點三公克）、販
    賣毒品之周邊需要物品研磨機三台、塑膠夾鏈袋大、小共六包等物及販賣所得之
    贓款一百四十六萬元。因認被告涉有毒品危害防制條例第四條第一項及第二項販
    賣第一、二級毒品之罪嫌。
二、按犯罪事實應依證據認定之，無證據不得推定其犯罪事實，刑事訴訟法第一百五
    十四條定有明文。而認定不利於被告之事實須依積極證據，茍積極證據不足為不
    利於被告事實之認定時，即應為有利於被告之認定，更不必有何有利之證據；又
    事實之認定，應憑證據，如未能發現相當證據，或證據不足以證明，自不能以推
    測或擬制之方法，以為裁判基礎（最高法院三十年上字第八一六號、四十年台上
    字第八六號判例意旨參照）。本件訊據被告乙○○固坦承有於右揭時地為警查獲
    前揭毒品、研磨機及現款一百四十六萬元等情不諱，惟堅決否認有何販賣毒品之
    犯行，辯稱：伊係被警臨檢查獲，不是販賣時被查獲，扣案毒品係伊被查獲當天
    ，在台中市○○路日新戲院對面遊藝場，以三十萬元向一個叫「阿志」之人買的
    ，是自己要施用的，當時伊剛買好要回家，伊因怕家人知道，才將研磨機放在車
    上，是用來把毒品磨成細粉用的，因有的壞了，有的不好用，所以就都放在車上
    ，沒有丟掉；伊都是到電動玩具店找「阿志」，沒有聯絡電話，夾鏈袋是伊在被
    查獲前一天以一百元買的，伊有施用海洛因及安非他命，扣案的錢是伊賭博贏來
    的等語。
三、本件公訴人認被告涉犯販賣毒品之罪嫌，無非係以被告為警查獲之毒品數量甚多
    ，且被查獲研磨機、夾鏈袋共六包及贓款一百四十六萬元等為其論據。但所謂販
    賣毒品須行為人以營利之目的而為販入或販出之行為始足當之，本件被告係於八
    十六年十二月二十一日凌晨三時三十分許，在台中市○○路一四六號前，因駕駛
    陳宏光（另由檢察官偵辦）所交付之懸掛偽造車牌號碼ＳＵ─六二七九號自小客
    車時為警路檢而查獲前揭毒品等物，並循線逮捕陳宏光，此有台中市警察局第二
    分局立人派出所檢查紀錄表在卷可稽（八十六年度偵字第二五八三二號卷第七頁
    正面），當時並未查獲欲向被告購買毒品之人，被告辯稱伊係被臨檢查獲而非於
    販賣時為警查獲乙節，尚非無據。又本件於查獲當時固扣得前揭數量甚多之毒品
    及一百四十六萬元現金、研磨機、夾鏈袋等物，惟被告自八十三年間起即有多次
    因施用毒品而被法院判處徒刑之紀錄，此有台灣台中地方法院檢察署刑案資料查
    註紀錄表、台灣高等法院被告全國前案紀錄表及本院八十六年度上訴字第一五二
    三號判決等在卷足憑，被告辯稱扣案之毒品係其供自己施用，堪認與事實相符而
    得以採信，尚難僅因查獲其持有大量毒品即遽予推論被告係以營利之意圖而販入
    ；至扣案之研磨機、夾鏈袋等物與被告是否販賣毒品並無必然之關係，該等物品
    亦非販賣毒品所必備，被告辯稱研磨機係用來將毒品磨成細粉所用，亦與常情無
    違，而夾鏈袋亦僅能證明係用來裝盛毒品之用，仍不能以被告持有該等物品即謂
    被告有販賣毒品之犯行；另查獲之現款一百四十六萬元並無證據證明係被告販賣
    毒品所得，因而從查扣之前揭物品，均不足以證明被告涉有販賣毒品之犯行。
四、至綽號「阿志」之人，雖被告曾供述其姓名為「何志成」，惟經依址向該管戶政
    事務所函查，並無「何志成」之人，此有台中縣警察局烏日分局送達文件簡複表
    （附於八十八年度偵字第一五０四四號卷第五十一頁）及台中縣烏日鄉戶政事務
    所八十九年二月三日中縣烏戶字第０三七八號答覆表各在卷可佐，被告所指之「
    阿志」是否即為何志成固無從確定，惟縱或被告確係向何志成購買前揭毒品屬實
    ，仍欠缺積極證據證明被告係以營利之意圖而販入，不得據此推論認定被告係意
    圖販賣毒品而販入，是被告所指之「阿志」是否即為「何志成」抑或另有其人，
    均與被告是否應負販賣毒品罪責之認定無涉。
五、綜上所述，本件雖查獲被告持有為數不少之毒品及研磨機、夾鏈袋、現款等物，
    但並未查獲向被告買受毒品之人，且查無任何證據可資證明被告係以營利之意圖
    而購入毒品，扣案之物品並不能證明被告涉有販賣毒品之犯行，揆諸前開法律規
    定及最高法院判例意旨，應即為有利於被告之認定；此外，復查無其他積極證據
    足以認定被告確有公訴人所指之販賣毒品犯行。原審以本件不能證明被告犯罪，
    因而諭知被告無罪，認事用法，核無違誤，檢察官仍執前詞上訴指摘原審判決不
    當，難認為有理由，應予駁回。至上訴意旨又謂：縱認被告非意圖販賣而持有毒
    品，亦應變更法條為有罪判決云云。惟被告持有毒品之行為，係其施用毒品之低
    度行為，其施用毒品犯行業已另案判決，本件自不得再對其持有毒品之行為，變
    更法條為有罪判決，特予敘明。
六、據上論斷，應依刑事訴訟法第第三百六十八條，判決如主文。
七、本案經檢察官甲○○到庭執行職務。
中      華      民      國    八十九     年      六       月    二十七  日
                                  臺灣高等法院臺中分院刑事第八庭
                                        審判長法  官  羅  得  村
                                              法  官  劉  榮  服
                                              法  官  古  金  男
右正本證明與原本無異。
如不服本判決應於收受送達後十日內向本院提出上訴書狀，其未述上訴之理由者並
得於提起上訴後十日內向本院補提理由書（均須按他造當事人之人數附繕本）。
                                              書記官  茆  亞  民
中      華      民      國    八十九     年      六       月    二十九  日
                                                                        Ｉ


司法院資訊處製作；財團法人民間司法改革基金會備份。
